【裁判字號】    95,訴,136
【裁判日期】    950628
【裁判案由】    偽造文書等
【裁判全文】
臺灣新竹地方法院刑事判決               95年度訴字第136號
公  訴  人  臺灣新竹地方法院檢察署檢察官
被      告  丁○○
上列被告因偽造文書等案件，經檢察官提起公訴（94年度偵字第
5192、5876號），本院合議庭評議後裁定由受命法官獨任依簡式
審判程序判決如下：
    主    文
丁○○共同連續行使偽造私文書，足以生損害於他人，處有期徒
刑拾月。
如附表編號一至四所示偽造之印文、署押簽名、指印，及偽造之
「甲○○」印章壹枚，均沒收之。
    事    實
一、丁○○因投資飯店事業失利，亟需資金週轉，明知其資力不
    足，竟基於行使變造、偽造私文書之概括犯意及意圖為自己
    不法所有之詐欺取財概括犯意，連續先後為下列行為：
(一)、緣其於民國92年11月27日，向甲○○購買坐落新竹縣關西
      鎮○○段510 地號土地，雙方議定買賣價金為新臺幣（下
      同）4,800,000 元，並簽訂不動產買賣契約書乙份。其後
      丁○○為取得銀行核發較高之貸款額度，竟基於行使變造
      私文書之概括犯意，於93年3 月間某日，先於不詳地點，
      塗抹上開不動產買賣契約書原所記載買賣價金「4,800,00
      0元」（契約第1條）、簽約日期「中華民國92年11月27日
      」等文字後，再填載不實之買賣價金「14,760,000元」、
      簽約日期「中華民國92年11月22日」，並於該不動產買賣
      契約書上接續偽造「甲○○」之簽名2枚後予以影印，另
      委由不知情之刻印業者偽刻「甲○○」印章乙枚後，再於
      該影印之不動產買賣契約書上接續偽造「甲○○」之印文
      8 枚，而變造上開不動產買賣契約書乙份，隨即於93年3
      月5日持向板信商業銀行股份有限公司新竹分公司（下稱
      板信商銀新竹分行）申辦貸款，足生損害於契約當事人甲○○對於契約之真正、板信商銀新竹分行對貸款管理之正
      確性。
(二)、丁○○為順利取得上開貸款，復基於行使偽造私文書之犯
      意及意圖為自己不法所有之詐欺取財概括犯意，趁其妹丙○○於93年3、4月間某日，為委託其辦理房屋買賣事宜而
      將國民身分證、印章、活期儲蓄存款帳戶存簿及各類所得
      扣繳暨免扣繳憑單（媒體申報專用）等薪資證明文書交予
      丁○○保管之便，未經丙○○之同意或授權，而欲以丙○○之名義擔任上開貸款之連帶保證人，遂於93年4月1日，
      經由報紙分類廣告與提供人頭連帶保證人之不詳人士聯絡
      後，協議由丁○○給付100,000 元作為報酬，該不詳人士
      則提供乙名年貌與丙○○相仿之成年女子，嗣於當日某時
      ，丁○○將前開丙○○之國民身分證、印章、活期儲蓄存
      款帳戶存簿及各類所得扣繳暨免扣繳憑單（媒體申報專用
      ）等薪資證明文書交予該名姓名年籍不詳成年女子後，其
      等即基於共同之犯意聯絡，相偕至板信商銀新竹分行辦理
      對保事宜，由該名不詳成年女子佯裝係丙○○本人，接續
      在板信商銀新竹分行之「個人不動產擔保借款契約書」上
      偽造「丙○○」之簽名3枚，並盜蓋丙○○之印章4枚，及
      在「授信約定書」上偽造「丙○○」之簽名乙枚，並盜蓋
      丙○○之印章乙枚後，持以向板信商銀新竹分行行使，使
      板信商銀新竹分行承辦人員江君儀、蔡錦昌均陷於錯誤，
      誤判前揭土地之價值，並均誤以為丙○○本人有擔任丁○○上開貸款債務之連帶保證人之真意，而簽核辦理該貸款
      案，同意核貸8,500,000 元予丁○○，足以生損害於丙○○及板信商銀新竹分行對貸款管理之正確性。
(三)、丁○○又於93年5 月27日，向乙○○購買位於新竹市○○
      路138號7樓之建物及坐落之土地持分，雙方議定買賣價金
      為新臺幣（下同）4,580,000 元，並簽訂不動產買賣契約
      書乙份。惟其再基於同前行使變造私文書及詐欺取財之概
      括犯意，於不詳地點，塗抹上開不動產買賣契約書原所記
      載買賣價金「4,580,000元」（契約第2條）之文字，填載
      不實之買賣價金「7,000,000 元」，並於該不動產買賣契
      約書上接續偽造「乙○○」之簽名2 枚，及按捺自己之指
      印而偽造為「乙○○」之指印9 枚，而變造上開不動產買
      賣契約書乙份，旋於翌日即93年5 月28日持向新竹國際商
      業銀行股份有限公司新竹分公司（下稱新竹國際商銀新竹
      分行）申辦貸款，使新竹國際商銀新竹分行承辦人員陳俊
      光、柯文浩均陷於錯誤，誤判前揭房地之價值，而簽核辦
      理該貸款案，同意核貸5,560,000 元予丁○○，足以生損
      害於契約當事人乙○○對於契約之真正、新竹國際商銀新
      竹分行對貸款管理之正確性。嗣因丁○○無力繼續繳納上
      開貸款之分期款項，經板信商銀新竹分行向丙○○催索，
      始循線查悉上情。
二、案經丙○○訴由法務部調查局新竹市調查站移送臺灣新竹地
    方法院檢察署檢察官偵查起訴。
    理    由
甲、程序部分
    本件被告所犯行使變造、偽造私文書、詐欺取財等罪，係非
    死刑、無期徒刑、最輕本刑為3年以上有期徒刑之罪，被告
    於本院準備程序進行中，就被訴事實為有罪之陳述，經本院
    合議庭認合於刑事訴訟法第273條之1第1項之規定，裁定進
    行簡式審判程序。
乙、實體部分
一、訊據被告丁○○對於前揭犯罪事實，於調詢、偵訊、本院準
    備程序及審理中均坦承不諱，且查：
(一)、事實欄一 (一)、(二) 部分，並經告訴人丙○○於調詢、
      偵訊、被害人甲○○之夫吳春光於調詢、偵訊中指述（見
      臺灣新竹地方法院檢察署94年度偵字第5192號偵查卷【下
      稱第5192號卷】第6至8頁、第14至15頁、第64至66頁），
      及證人江君儀、蔡錦昌於調詢、偵訊時證述綦詳（見第51
      92號卷第9 至12頁、第20至21頁、第66至68頁），且有板
      信商業銀行不動產鑑價表、板信商業銀行新竹分行授信審
      議小組會議紀錄、變造及真正之被告丁○○與被害人甲○○所簽立之不動產買賣契約書、新竹縣關西鎮都市計畫土
      地使用分區《或公共設施用地》證明書、土地登記謄本、
      土地買賣所有權移轉契約書、告訴人丙○○之各類所得扣
      繳暨免扣繳憑單（媒體申報專用）、離職證明書、個人薪
      資明細表、薪資單、存摺封面及內頁影本等薪資證明文書
      、個人不動產擔保借款契約書、授信約定書、板信商業銀
      行徵信報告表各乙份在卷可稽（見第5192號卷第13頁、第
      30至37頁、第39至45頁、第91至100 頁、第111至113頁、
      臺灣新竹地方法院檢察署94年度他字第705 號偵查卷【下
      稱第705號卷】第9至13頁）。
(二)、事實欄一 (三) 部分，復經被害人乙○○之姊郭淑真於調
      詢、偵訊中指述（見第5192號卷第16頁、第64頁），及證
      人陳俊光、柯文浩於調詢、偵訊時證述甚詳（見第5192號
      卷第22頁、第24至25頁、第68至69頁），並有新竹國際商
      業銀行區域中心（分行）不動產抵押物調查報告表、真正
      及變造之被告丁○○與被害人乙○○所簽立之不動產買賣
      契約書各乙份附卷足憑（見第5192號卷第26頁、第50至57
      頁）
(三)、綜上，足認被告上開自白內容應與事實相符，從而，本件
      事證已臻明確，被告犯行均堪予認定，自應依法予以論罪
      科刑。
二、論罪科刑：
(一)、成立罪名：按影本與原本可有相同之效果，如將原本予以
      影印後，將影本之部分內容竄改，重加影印，其與無制作
      權人將其原本竄改，作另一表示其意思者無異，應成立變
      造文書罪；又原本之部分內容，以掩蓋、粘貼、重疊或其
      他不正當方法制成影（複）本，使其內容與原本顯有差異
      者，亦與無制作權人將原本竄改，作另一表示意思者相同
      ，亦難謂無變造文書之犯行（參照最高法院73年度台上字
      第3885號判例及91年度台上字第7543號判決）。是核被告
      丁○○所為：
   1、就事實欄一 (一)部分，係犯刑法第216條、第210條之行
      使變造私文書罪，其偽造「甲○○」署押簽名、偽造「甲○○」印章及持以蓋用偽造印文之行為（被告委由不知情
      之刻印業者偽造「甲○○」之印章，為間接正犯），為變
      造私文書之部分行為，變造私文書而後持以行使，變造之
      低度行為為行使之高度行為所吸收，均不另論罪。
   2、就事實欄一 (二) 部分，係犯刑法第216條、第210條之行
      使偽造私文書罪、同法第339條第1項之詐欺取財罪，其偽
      造「丙○○」署押簽名、盜用告訴人丙○○印章之行為，
      為偽造私文書之部分行為，偽造私文書而後持以行使，偽
      造之低度行為為行使之高度行為所吸收，均不另論罪。又
      被告先後於板信商銀新竹分行之「個人不動產擔保借款契
      約書」、「授信約定書」上偽造「丙○○」署押、盜用告
      訴人丙○○印章，形式上雖分屬2紙私文書，然實質上皆
      係用以表明丙○○擔任該貸款案連帶保證人之意，應屬同
      一偽造私文書犯意下之接續行為，僅侵害同1法益，只論
      以1罪。
   3、就事實欄一 (三) 部分，係犯刑法第216條、第210條之行
      使變造私文書罪、同法第339條第1項之詐欺取財罪，其偽
      造「乙○○」署押簽名、指印之行為，為變造私文書之部
      分行為，變造私文書而後持以行使，變造之低度行為為行
      使之高度行為所吸收，均不另論罪。
   4、檢察官認事實欄一 (一)、(三)部分均係犯刑法第216條、
      第210條之行使偽造私文書罪，尚有未洽，附此敘明。
(二)、共同正犯：被告丁○○與前揭真實姓名年籍均不詳之成年
      女子間就事實欄一 (二) 部分犯行，有犯意之聯絡及行為
      之分擔，皆為刑法第28條之共同正犯，均應分別論以共同
      正犯。
(三)、連續犯：被告先後多次行使變造、偽造私文書及詐欺取財
      犯行，均各時間密接，所犯均係基本構成要件相同之罪名
      ，顯各係基於概括犯意為之，皆為連續犯，應依刑法第56
      條之規定，以情節較重之行使偽造私文書罪及詐欺取財罪
      ，各以1罪論，並均依法各加重其刑。
(四)、牽連犯：被告多次行使變造、偽造私文書，達成其訛詐銀
      行較高額貸款之目的，則其所犯上開連續行使偽造私文書
      罪、連續詐欺取財罪間，有方法與目的之牽連關係，為牽
      連犯，應依刑法第55條後段之規定，從一重之連續行使偽
      造私文書罪處斷。
(五)、量刑：爰審酌被告不思以己力賺取所需，因窘於投資失利
      壓力，竟多次以變造、偽造文書之方法詐取財物，視法律
      為無物，且犯罪所得甚鉅，嚴重危害社會經濟秩序，損及
      各該銀行及他人權益，實值非難，惟犯後坦承全部犯行，
      態度尚稱良好，並已與上開銀行達成分期償還借款之共識
      ，告訴人亦具狀表示願意原諒被告，有刑事陳述意見狀乙
      紙在卷可憑（見本院卷第12頁），堪認已有悔意，檢察官
      具體求刑3 年尚屬過重等一切情狀，量處如主文所示之刑
      ，以資懲儆。
三、被告變造之不動產買賣契約書及偽造之板信商銀新竹分行「
    個人不動產擔保借款契約書」、「授信約定書」，均已分經
    被告提出行使於板信商銀新竹分行、新竹商銀新竹分行留存
    ，並非被告所有，且非義務沒收之物，爰不為沒收之諭知，
    惟如附表編號一至四所示變造之不動產買賣契約書及偽造之
    板信商銀新竹分行「個人不動產擔保借款契約書」、「授信
    約定書」上偽造之「甲○○」印文、署押簽名、偽造之「丙○○」署押簽名、偽造之「乙○○」署押簽名、指印，與偽
    造之「甲○○」印章乙枚（雖未扣案，然不能證明業已滅失
    ），不問屬於犯人與否，均應依刑法第219 條規定宣告沒收
    之，至被告盜用告訴人丙○○印章所蓋之印文，並非偽造印
    章之印文，不在刑法第219 條所定必須沒收之列（最高法院
    48年度台上字第113號判例意旨參照） ，均附此敘明。
四、據上論斷，應依刑事訴訟法第273條之1第1 項、第299條第1
    項前段，刑法第28條、第56條、第216條、第210條、第339
    條第1項、第55條、第219 條，罰金罰鍰提高標準條例第1條
    前段，判決如主文。
五、如不服本件判決，得自收受送達之日起10日內，向本院提起
    上訴。
本案經檢察官黃逸帆到庭執行職務。
中    華    民    國    95    年     6    月    28     日
                  刑事第三庭法  官   林惠君
以上正本證明與原本無異。
                            書記官   黃旭淑
中    華    民    國    95    年     6    月    28     日
附錄本案論罪科刑法條全文：
刑法第216條
行使第210條至第215條之文書者，依偽造、變造文書或登載不實
事項或使登載不實事項之規定處斷。
刑法第210條
偽造、變造私文書，足以生損害於公眾或他人者，處五年以下有
期徒刑。
刑法第339條第1項
意圖為自己或第三人不法之所有，以詐術使人將本人或第三人之
物交付者，處五年以下有期徒刑、拘役或科或併科一仟元以下罰
金。
附表：
┌──┬───────────────┬────────────────┐
│編號│      偽造或變造之私文書      │    其上偽造印文、署押之態樣    │
├──┼───────────────┼────────────────┤
│ 一 │變造之被告丁○○與被害人甲○○│偽造「甲○○」之印文8枚、偽造「 │
│    │所簽立之不動產買賣契約書（見第│甲○○」之簽名2枚               │
│    │5192號卷第31至34頁）          │                                │
├──┼───────────────┼────────────────┤
│ 二 │偽造之板信商銀新竹分行「不動產│偽造「丙○○」之簽名3 枚、盜用黃│
│    │擔保借款契約書」（見第705號卷 │于芸印章蓋用之印文4枚           │
│    │第9至13頁）                   │                                │
├──┼───────────────┼────────────────┤
│ 三 │偽造之板信商銀新竹分行「授信約│偽造「丙○○」之簽名乙枚、盜用黃│
│    │定書」 （見第5192號卷第111至11│于芸印章蓋用之印文乙枚          │
│    │2頁）                         │                                │
├──┼───────────────┼────────────────┤
│ 四 │變造之被告丁○○與被害人乙○○│偽造「乙○○」之簽名2 枚、偽造「│
│    │所簽立之不動產買賣契約書（見第│乙○○」之指印9 枚              │
│    │5192號卷第52至57頁）          │                                │
├──┼───────────────┴────────────────┤
│備註│偽造「甲○○」之印文8枚、偽造「甲○○」之署押簽名2枚、偽造「黃于│                                                   │
│    │芸」之署押簽名共4 枚、偽造「乙○○」之署押簽名、指印共11枚，均應│
│    │依刑法第219 條之規定，不問屬於犯人與否，均沒收之（被告盜用丙○○│
│    │印章蓋用之印文不在應沒收之列）。                                │
└──┴────────────────────────────────┘


司法院資訊處製作；財團法人民間司法改革基金會備份。
